【裁判字號】    91,交簡上,119
【裁判日期】    920521
【裁判案由】    過失傷害
【裁判全文】
臺灣士林地方法院刑事判決                      九十一年度交簡上字第一一九號
    上  訴  人  臺灣士林地方法院檢察署檢察官
    上  訴  人
    即  被  告  甲○○
右上訴人因被告過失傷害案件，不服本院中華民國九十一年十一月十五日九十一年度
士交簡字第九二九號第一審刑事簡易判決（聲請簡易判決處刑案號：九十一年度調偵
字第八五號），提起上訴，本院管轄之第二審合議庭判決如左：
    主  文
原判決撤銷。
甲○○因過失傷害人，處拘役貳拾伍日，如易科罰金以參佰元折算壹日。緩刑參年。
    事  實
一、甲○○於民國九十年十一月二十五日下午，搭乘許志輝所駕駛之車牌號碼二Ｂ─
    四九八號營業小客車，沿臺北縣淡水鎮○○路由北往南即臺北市方向行駛，迨同
    日下午四時二十分許，途經臺北縣淡水鎮○○路十六巷前，甲○○原應注意依規
    定汽車停車向外開啟車門時，應注意行人、車輛，並讓其先行，而依當時天候晴
    、日間有自然光線、路面狀態乾燥、無缺陷、無障礙物、視距良好等情形，並無
    不能注意之情事，竟疏未注意，因前方道路塞車，不耐久候，故未理會許志輝之
    制止，執意於車輛尚停止於外側車道時，貿然開啟車門下車，斯時同向後方適有
    乙○○騎乘車牌號碼ＥＧＮ─五六六號輕型機車附載巫曉雲行經該處，見狀閃避
    不及，撞及營業小客車右前車門，致人車倒地。甲○○於肇事後，在未被有偵查
    犯罪職權之公務員發覺前，向前往現場處理車禍之臺北縣政府警察局淡水分局中
    山派出所警員陳志華自首犯罪，坦承肇事而接受裁判，並將乙○○送醫救治，診
    斷受有左手第三掌骨封閉性骨折之傷害。
二、案經乙○○訴由臺北縣政府警察局淡水分局報請臺灣士林地方法院檢察署檢察官
    偵查後聲請簡易判決處刑。
    理  由
一、訊據被告甲○○矢口否認其開啟車門下車時有何過失，辯稱：伊已注意後方有無
    車輛，且營業小客車駕駛人亦有過失云云。惟查，右揭事實，業據告訴人乙○○
    指訴綦詳，並據證人即營業小客車駕駛許志輝、證人即告訴人附載乘客巫曉雲分
    別證述在卷，彼等所述一致，復有警製道路交通事故調查報告表暨現場圖、現場
    照片、自首報告附卷可稽，而告訴人確因本件車禍受有左手第三掌骨封閉性骨折
    之傷害，亦有馬偕紀念醫院甲種診斷證明書在卷足憑，綜上以觀，顯見被告於下
    車前確經證人許志輝制止而不聽，疏未注意後方車輛且未讓車輛優先通行，即貿
    然開啟車門，致告訴人人車倒地而受傷，營業小客車駕駛人許志輝並無任何過失
    可言。按汽車停車向外開啟車門時，應注意行人、車輛，並讓其先行，道路交通
    安全規則第一百十二條第一項第十五款定有明文，被告向外開啟車門時自應注意
    上述道路交通安全規定，而依當時天候晴、日間自然光線、路面狀態乾燥、無缺
    陷、無障礙物、視距良好等情形，並無不能注意之情事，竟疏未注意，以致肇事
    ，使告訴人受有如事實欄所示之傷害，被告對本件車禍之發生，顯有過失，其過
    失行為與告訴人所受之傷害間，具有相當因果關係，且本件經送臺灣省臺北縣區
    車輛行車事故鑑定委員會鑑定結果亦同此認定，有該會九十一年七月四日北鑑字
    第九一０六一八號鑑定意見書一份附卷可按。本件事證明確，被告所辯不足採信
    ，其過失傷害犯行洵堪認定，應依法論科。
二、核被告所為，係犯刑法第二百八十四條第一項前段之過失傷害罪。原審以被告犯
    行明確，予以論罪科刑，固非無見，惟查被告於肇事後，在未被有偵查犯罪職權
    之公務員發覺前，向前往現場處理車禍之臺北縣政府警察局淡水分局中山派出所
    警員陳志華自首犯罪，坦承肇事而接受裁判，有警製自首報告在卷供參，為對於
    未發覺之罪自首而接受裁判，應依刑法第六十二條前段之規定減輕其刑。檢察官
    上訴意旨係以：被告並未賠償告訴人之損失，原審量刑過輕，乃係對原審量刑職
    權之合法行使指摘為不當，核無理由。被告上訴主張其無過失，雖亦無理由，惟
    原判決未依自首規定減輕其刑，自有可議之處，爰由本院予以撤銷改判。茲審酌
    被告並無犯罪科刑紀錄，有臺灣高等法院被告全國前案紀錄表存卷可考，素行尚
    稱良好、生活狀況、智識程度、被告過失程度、過失行為對告訴人所造成之損害
    等一切情狀，量處如主文第二項所示之刑，併諭知易科罰金之折算標準。查被告
    前未曾受有期徒刑以上刑之宣告，有臺灣高等法院被告全國前案紀錄表附卷可憑
    ，其因一時過失致罹刑典，事後已與告訴人達成民事和解，有和解書一份在卷可
    證，經此偵審教訓，自當知所警惕，信無再犯之虞，本院因認前開宣告之刑以暫
    不執行為適當，爰併宣告緩刑三年，以觀後效，用啟自新。
三、被告經合法傳喚，無正當之理由不到庭，爰不待其陳述，逕行判決。
據上論斷，應依刑事訴訟法第四百五十五條之一第一項、第三項、第三百六十九條第
一項前段、第三百六十四條、第三百七十一條、第二百九十九條第一項前段，刑法第
二百八十四條第一項前段、第六十二條前段、第四十一條第一項、第七十四條第一款
，罰金罰鍰提高標準條例第一條前段、第二條，判決如主文。
本案經檢察官劉異海到庭執行職務。
中      華      民      國    九十二    年      五      月    二十一    日
    臺灣士林地方法院交通法庭
                                    審判長法  官  謝  靜  恒
                                          法  官  吳  祚  丞
                                          法  官  黃  潔  茹
右正本證明與原本無異。
本判決不得上訴。
                                          書記官  柳  瑞  宗
中      華      民      國    九十二    年      五      月    二十九    日
附錄本案論罪科刑法條：
刑法第二百八十四條第一項前段：
  因過失傷害人者，處六月以下有期徒刑、拘役或五百元以下罰金，致重傷者，處一
  年以下有期徒刑、拘役或五百元以下罰金。


司法院資訊處製作；財團法人民間司法改革基金會備份。
